【裁判字號】    97,訴,3020
【裁判日期】    980826
【裁判案由】    給付管理費
【裁判全文】
臺灣臺北地方法院民事判決              97年度訴字第3020號
原      告  喬信公寓大廈管理維護有限公司
法定代理人  丙○○
訴訟代理人  乙○○
            林士祺律師
複代理人    曾郁智律師
            劉興業律師
被      告  天闊社區管理委員會
法定代理人  戊○○
訴訟代理人  詹振寧律師
複代理人    丁○○
            己○○
上列當事人間給付管理費事件，本院於中華民國98年8月12日言
詞辯論終結，判決如下：
    主  文
被告應給付原告新臺幣捌拾壹萬捌仟零拾元，及自民國九十
七年一月三日起至清償日止，按年息百分之五計算之利息。
被告應將付款銀行為萬泰銀行忠孝分行、支票號碼為NB0000
000、面額為新臺幣拾萬元之支票乙紙返還原告。
原告其餘之訴駁回。
訴訟費用由被告負擔三分之二，餘由原告負擔。
    事實及理由
壹、程序方面：
    被告起訴時其法定代理人原為甲○○，嗣於本件繫屬中改由
    戊○○為法定代理人，並具狀聲明承受訴訟，核與民事訴訟
    法第176條規定尚無不合，應予准許。
貳、實體方面：
一、原告起訴主張：
  (一)原告喬信公寓大廈管理維護有限公司（下稱喬信公司）與被
    告天闊社區管理委員會（下稱天闊管委會）間訂有委任管理
    維護業務契約（下稱系爭契約），約定原告提供管理維護服
    務，而被告應每月給付勤務服務費新臺幣 (下同)325,000
    元。惟被告自民國96年8月起至10月間未為給付勤務服務費
    ，共計958,226元（96年8月之報酬經原告折讓為308,226元
    ，計算式：325,000×2+308,226＝958,226）（下稱系爭費
    用）。又因被告未給付系爭費用，原告遂依系爭契約第12條
    第1款約定，於96年9月14日函告被告終止系爭契約，並於96
    年10月31日撤哨，是被告應返還原告所簽發作為保證金之用
    之支票（票號：NB0000000，面額：30萬元）（下稱系爭支
    票）。爰依系爭契約及民法第263條準用同法第259條規定請
    求給付系爭費用及返還系爭支票等語。並聲明：被告應支
    付原告958,226元，並自支付命令送達被告之翌日起至清償
    日止，按週年利率百分之5計算之利息。被告應返還原告
    所簽發之支票（萬泰銀行忠孝分行，支票號碼：NB0000000
    ，面額：30萬元）乙紙。
  (二)對被告抗辯之陳述：
    依系爭契約之約定原告應盡之會計義務為每月5日前呈報上
    月份之收支結算表，包括收支統計表、專戶存款餘額表、支
    出費用分攤表及支出明細表，即原告將收取住戶管理費入帳
    及社區事務支出等作帳並製作財務報表毋須依會計準則製作
    總分類帳。就95年5、6月收支財務報表資料部分，原告確實
    有制作並將所有會計帳冊資料交接予被告，僅財務交接清冊
    疏漏登載。況兩造簽訂系爭契約，被告將帳務移交予原告時
    ，即有帳務系統混亂之情。且會計作業僅為原告為被告提供
    社區管理服務之極小部分，被告應支付之服務費之主要對價
    係原告所提供24小時中控及機電維護及行政管理等主要服務
    。而就代收管理費及停車費短缺140,193元部分，係因其稽
    核所據為「天闊租用平台」內之作業資料，惟此僅為草稿資
    料，並非提供被告每月稽核之正式資料，且該平台之財務資
    料約為95年11月至12月間開始建立，而因當時財務資料尚於
    調整中，故鑑定結果相差126,589元實有誤解。另報表時間
    差異13,604元實應為96年10月5日當日收入。且原告亦有依
    約完成及交接檢查修繕監督維修紀錄。又原告依系爭契約第
    12 條第1款於系爭契約有效期間內，於96年9月14日函知被
    告提前終止系爭契約，並無違約，是故被告主張抵銷84,000
    元之損害，實無理由。
二、被告則以：
    原告負有提供依系爭契約約定之管理維護服務，惟原告代為
    收受管理費及停車費部分，經核對帳目後，短缺140,193元
    ，且未依系爭契約之約定完成每月收支財務報表，並未制作
    每月收支結算表（包括收支統計表、專戶存款餘額表、支出
    費用分攤表及支出明細表），亦無制作管理費之收繳憑證及
    管理費欠繳戶之催繳及滯納金計算表，亦未依系爭契約中檢
    查修繕監督事項之約定，制作相關紀錄並交接予被告，未依
    約派駐充足輪值人員至伊社區，顯見原告未完成約定所承攬
    之管理維護業務，而經伊多次要求改善未果，是於原告完成
    承攬工作前，伊自得主張同時履行抗辯，拒絕給付96年8月
    至10月之系爭費用958,226元並拒絕返還系爭支票。又原告
    無故、未經伊之同意而片面解約，於96年11月1日凌晨起撤
    哨，伊不得已另以每月339,000元委任訴外人海崴公寓大廈
    管理維護有限公司（下稱海崴公司）執行伊社區管理維護業
    務，且因委任海崴公司每月須增加多支出14,000元，是自96
    年11月至97年4月30日止，伊受有因原告終止系爭契約之損
    害共計84,000元，原告自應賠償，而因由原告請求之系爭費
    用總額中予以抵銷。又原告代為收受管理費及停車費，經核
    對帳目後，短缺140,193元，伊亦得主張抵銷等語置辯。並
    聲明：(一)原告之訴及假執行之聲請均駁回。(二)如受不利益判
    決，願供擔保免為假執行。
三、兩造不爭執之事實：（詳見本院98年2月18日準備程序筆錄
    ，見本院卷第173、174頁）
  (一)兩造於96年4月30日訂有系爭契約，約定每月服務費用為
    325,000元，期限自96年5月1日起至97年4月30日止。原告並
    依系爭契約第4條第2款約定交付30萬元支票予被告作為保證
    票。
  (二)被告未給付96年8月至10月之系爭費用958,226元。（96年8
    月之報酬經原告折讓為308,226元，計算式：325,000*2+308
    ,226 ＝958,226）
  (三)原告於96年9月14日函知被告爰依系爭契約第12條第1款規定
    於96年10月31日終止系爭契約。原告並於96年10月31日凌晨
    起撤哨。
  (四)被告於96年11月1日另行委任訴外人海崴公寓大廈管理維護
    有限公司，約定每月報酬339,000元。
四、兩造爭執之事實：（詳見本院98年2月18日準備程序筆錄，
    見本院卷第174頁）
  (一)原告請求被告給付96年8月至10月之服務報酬958,226元，是
    否有據？
  (二)被告主張以下列金額為抵銷，是否有據？
  1.原告提前解約所生之損害84,000元即另行招標之每月額外支
    出14,000元？
  2.原告短缺之住宅管理費及停車費140,193元
    ？
  (三)被告拒絕返還系爭支票，是否有理？
五、得心證之理由：
  (一)原告請求被告給付96年8月至10月之服務報酬958,226元，是
    否有據？
  1.系爭契約之內容，係由原告提供被告之公寓大廈一般事務管
    理服務及建築物附屬設施設備之檢查及修護工作。被告則按
    月給付原告一定金額之保全服務費，性質上屬於有償之勞務
    給付契約。而此保全服務業務涉及專業知識，對於如何防護
    標的物安全，如何實施環境巡邏、系統監視、情況處理等等
    事項，依保全公司之專業而施行，不受委託客戶之指揮；且
    以履行保全服務內容，而非以完成一定工作，作為按期請求
    給付服務費之對價。此與以單純供給勞務本身為目的，受僱
    人並無自主性之僱傭契約不同；亦與以工作之完成為目的，
    而以供給勞務為手段之承攬關係有異。此外，保全防護標的
    物之安全，所涉及之事務繁多，非持續一段相當時間，不足
    以竟其功，性質上屬於繼續性之勞務供給契約，亦與由受任
    人處理一定事務之單純委任關係不盡相同，應認系爭契約之
    性質，屬於繼續性勞務給付之無名契約。系爭契約之性質既
    屬繼續性勞務給付之無名契約，依民法第529條規定，關於
    勞務給付之契約，不屬於法律所定其他契約之種類者，適用
    關於委任之規定。準此，本件關於系爭契約所生之爭執，應
    適用民法關於委任之規定，合先敘明。
  2.按受任人應將委任事務進行之狀況，報告委任人，委任關係
    終止時，應明確報告其顛末；受任人應受報酬者，除契約另
    有訂定外，非於委任關係終止及為明確報告顛末後，不得請
    求給付，民法第540條、第548條第1項定有明文。
  3.查兩造於96年4月30日訂有系爭契約，約定每月服務費用為
    325,000元，期限自96年5月1日起至97年4月30日止，被告尚
    有96年8月至10月之服務費用958,226元未給付等情，有系爭
    契約書、原告公司開立96年8、9、10月之統一發票在卷為憑
    （分見本院卷第27頁至第58頁、96年度促字第49144號卷，
    下稱促字卷，第3、4頁），復為兩造所不爭執，堪信為真實
    。
  4.被告抗辯原告未依系爭契約之約定完成每月收支財務報表，
    並未制作每月收支結算表（包括收支統計表、專戶存款餘額
    表、支出費用分攤表及支出明細表），亦無制作管理費之收
    繳憑證及管理費欠繳戶之催繳及滯納金計算表。且未依系爭
    契約中檢查修繕監督事項之約定，制作相關記錄並交接予被
    告，未依約派駐充足輪值人員至伊社區，顯見原告未完成約
    定所承攬之管理維護業務，而經伊多次要求改善未果。故於
    原告完成承攬工作前，伊自得主張同時履行抗辯，拒絕給付
    系爭費用958,226元云云，為原告所否認，被告自應就此一
    利己事實負舉證責任。
  5.查依兩造簽立之系爭契約第2條之約定「管理維護服務內容
    」：「一、乙方（即原告）同意提供甲方（即被告）下列服
    務項目：1.公寓大廈一般事務管理服務事項、2.建築物附屬
    設施設備之檢查及維護事項（含中央監控）。二、前款服務
    項目之具體內容，如附件」，而依附件約定內容，固堪認被
    告委託原告辦理公共事務服務、檢查修繕監督事務之執行包
    括：「代收管理費、提出每月之收支帳目、報表及提出年度
    財務規劃」、「建物及各項設備之檢查與修護時之監督與紀
    錄、安全梯及避難通路之檢查與紀錄、各項公共設施維護檢
    修時會同監察與紀錄、共用部份實施修繕工程時會同監察與
    紀錄、清潔、保全業務之會同監察與紀錄」、「每月5日前
    呈報上月份之收支結算表：包括收支統計表、專戶存款餘額
    表、支出費用分攤表及支出明細表」等作業。然被告上開抗
    辯無非係以誠信聯合會計師事務所97年12月29日鑑定報告書
    中所載：「每月各戶應繳正確金額，因所提供鑑定資料中並
    無此資料，故無法鑑定。」、「每月確實之全部應收總額，
    所鑑定資料中亦無此資料」「所提供之資料並無單月異動清
    冊，亦無空戶申請減少之檔案，故無法鑑定」、「95年5 月
    及6月無收支財務報表資料無法確實核對。」等語為據，惟
    上開鑑定報告之記載僅得證明於鑑定時兩造所提供之鑑定資
    料中未具備該等資料，尚難據此推論原告確實未製作該等資
    料，被告就此亦未能舉證以實其說。況依據上開會計師鑑定
    報告中所載鑑定資料包含：95年7月至96年10月支出簽呈、9
    5 年5月及6月支出憑證、95年5月至96年9月應收管理費及停
    車費明細表、每月收入日結單及95年5月至96年10月合作金
    庫之存摺影本等（見本院卷第148頁），並觀諸被告提出原
    告亦不爭執真正之天闊社區物業管理公司移交清冊，其上載
    有：「移交項目內容包括財產項目：15吋監視器用液晶螢幕
    .....；檔案文件：第九屆管理委員會會議紀錄、管理委員
    會成立文件檔...；財務檔案文件項目：住戶未繳紀錄表、
    管理費催繳紀錄單....；證照檔案項目：工程驗收存檔資料
    .....；管理辦法檔案項目：... 住戶報修紀錄表、冷氣維
    修回報紀錄、裝潢管理辦法勘驗紀錄、機電人員巡邏檢查表
    、公共區域燈光巡邏表、保全公共設施巡邏紀錄表」等字樣
    ，有天闊社區物業管理公司移交清冊在卷可稽（見本院卷第
    209頁至第234頁），堪認原告於系爭契約終止時，就所製作
    移交清冊之內容辦竣移交程序，且原告所為製作移交清冊及
    辦理移交程序之行為，已足使被告據以查證管理，而明瞭原
    告處理事務之始末，縱有相關短少、闕漏部分僅涉及原告之
    損害賠償責任，尚難逕認原告未盡明確報告顛末之義務，被
    告辯稱原告未辦妥移交手續，未盡確實報告顛末之義務，得
    就原告96年8、9、10月份之報酬主張同時履行抗辯云云，洵
    無足取。從而，原告主張依兩造間之契約關係，被告尚積欠
    原告96年8月、9、10月份之報酬合計958,226元，尚非無據
    ，應堪採信。
  (二)被告主張以下列金額為抵銷，是否有據？
  1.原告提前解約所生之損害84,000元即另行招標之每月額外支
    出14,000元？
  被告雖抗辯原告無故、未經被告之合意而片面解約，就被告
    自96年11月1日起至97年4月30日止每月所增加之委任管理維
    護費用共計84000元，得由原告之96年8月、9月及10月之服
    務費總額中予以抵銷云云，為被告所否認，並抗辯其係依據
    系爭契約第12條第1項之約定，於96年9月14日發函被告提前
    終止系爭契約，並定於96年10月31日撤哨等語。
  查原告上開主張業據其提出被告不爭執真正之原告公司96年
    9月14日（96）喬字第0914405號函為憑（見促字卷第5頁）
    ，復參以系爭契約第12條第1項約定：「甲、乙雙方於本約
    有效期間內，得於15天前以書面通知他方後，提前終止本約
    。」等語，有系爭契約在卷可稽（見本院卷第32頁），堪認
    原告主張其係依約終止系爭契約乙節，尚非虛妄，堪以採信
    。至系爭契約第12條第2項固約定：「在不利甲、乙任一方
    之情況下任意終止，受害方得依據實際損失提出損害賠償請
    求。」等語，然衡以本件原告既依約於15日前以書面告知被
    告終止系爭契約，被告亦有充分之時間重新辦理招標事宜並
    委由海崴公司於96年10月31日辦理交接，依此情形，尚難認
    原告係於不利被告之情形下所為之終止而致被告受有損失，
    縱被告與海崴公司之約定報酬高於兩造間，惟約定之報酬高
    低所涉原因眾多，或與服務項目或品質等有關，是尚難僅此
    遽論被告因此受有損害，是被告主張以增加之委任管理維護
    費用84,000元抵銷云云，即屬無據，不應准許。
  2.原告短缺之住宅管理費及停車費140,193元？
  按受任人因處理委任事務有過失，或因逾越權限之行為所生
    之損害，對於委任人應負賠償之責，民法第五百四十四條定
    有明文。次按二人互負債務，而其給付種類相同，並均屆清
    償期者，各得以其債務，與他方之債務，互為抵銷，民法第
    334條第1項亦定有明文。
  查原告於兩造契約關係存續期間，有代收被告天闊社區管理
    費之義務，業如前述，又依誠信聯合會計師事務所97年12月
    29日鑑定報告書所載：「經核對後應收住宅管理費及停車管
    理費合計應為776,457元與96年9月收支明細表中總計應收未
    收款所列649,868元，短缺126,589元，報表時間差異13,604
    元，合計140,193元」等語，有該鑑定報告書在卷可參（見
    本院卷第124頁至第148頁），堪認原告就代收被告社區住宅
    管理費及停車管理費有如上述金額之短缺，揆諸前開法律規
    定，原告自應對被告負該損害賠償之責，是被告據之主張抵
    銷，並無不合。
  (三)被告拒絕返還系爭支票，是否有理？
    被告雖抗辯原告對於依系爭契約暨附件所示應完成之服務項
    目具體內容部份未完成，亦未制作相關表冊、紀錄交付被告
    ，被告自得自得主張同時履行，拒絕返還系爭支票云云。惟
    觀諸系爭契約第4條第2項約定：「乙方（即原告）於開標時
    繳交新台幣三十萬元整之即期支票作業保證金，經三個月考
    核通過後，乙方得將保證金更換為保證票；乙方於服務期間
    無任何過失或者無造成甲方（即被告）的損失時，甲方則須
    於本約結束後一個月內無息歸還乙方。」等語，又系爭契約
    業已終止，且被告既業就原告所致之損失對其主張抵銷，均
    如上述，則原告主張依上開契約約定，被告應返還系爭支票
    ，為有理由，應予准許。
  (四)按債務人主張抵銷時不指定應抵充之債務，債務均已屆清償
    期，債務之擔保相等，債務人因抵銷獲益相等者，以先到期
    之債務，儘先抵充，此觀民法第342條準用第322條第2款之
    規定自明。查被告係積欠原告96年8月、9月及10月之報酬，
    則被告對原告所為抵銷之主張，應儘先抵充96年8月份之報
    酬債務，經抵銷後，被告尚應給付原告818,033（計算式：
    958,226－140,193＝818,033），是原告請求被告給付818,
    033元部分，為有理由，應予准許，逾此部分為無理由，應
    予駁回。末按給付有確定期限者，債務人自期限屆滿時起，
    負遲延責任；遲延之債務，以支付金錢為標的者，債權人得
    請求依法定利率計算之遲延利息；應付利息之債務，其利率
    未經約定，亦無法律可據者，週年利率為百分之五，民法第
    239條第1項、第233條第1項前段、第203條分別定有明文。
    是原告請求加計自支付命令繕本送達翌日即97年1月3日（見
    促字卷第11頁）起至清償日止，按年息百分之五計算之利息
    ，亦屬有據，應予准許。
六、綜上所述，原告本於契約關係請求被告給付818,033元，及
    自97年1月3日起至清償日止，按年息百分之五計算之利息，
    並返還系爭支票部分，為有理由，應予准許，逾此部分，為
    無理由，應予駁回。
七、本件事證已臻明確，兩造其餘攻擊防禦方法，經審酌後，或
    與本件無涉，或與判決結果不生影響，毋庸一一論列，併此
    敘明。
八、訴訟費用負擔之依據：民事訴訟法第79條。
中    華    民    國    98    年    8     月    26    日
                  民事第二庭    審判長法  官  朱漢寶
                                      法  官  陳秀貞
                                      法  官  陳雯珊
以上正本係照原本作成
如對本判決上訴，須於判決送達後20日內向本院提出上訴狀
中    華    民    國    98    年    8     月    26    日
                                      書記官  陳彥樺


司法院資訊處製作；財團法人民間司法改革基金會備份。
